臺灣嘉義地方法院交通事件裁定　九十六年度交聲字第二八六號
原處分機關　交通部公路總局嘉義區監理所嘉義市監理站
異　議　人
即受處分人　乙○○
　　　　　　　　　　）
　　　　　　　　　　號
　　　　　　　　　　五號
上列異議人因違反道路交通管理處罰條例案件，對於交通部公路
總局嘉義區監理所嘉義市監理站中華民國九十六年十一月五日所
為之處分（原處分案號：嘉監義裁字第裁七六—Ｌ000000
00號）聲明異議，本院裁定如下：
    主    文
異議駁回。
    理    由
一、異議人即受處分人乙○○聲明異議意旨略以：異議人於民國
    九十六年九月二十九日下午六時晚餐後，與家人及該部機車
    均在家並無外出，而員警卻寄來駕駛違規紅單，令人錯愕。
    原因是因為員警目睹肇事者車牌號碼及機車顏色與電腦無誤
    ，但員警執勤輪班辛勤，如果誤認一個數字，或一個英文字
    ，恰巧吻合，這樣的處罰，讓人無法接受，應提出照片為證
    ，為此聲明異議，應撤銷原處分云云。
二、原處分意旨略以：於九十六年九月二十九日晚上七時二十五
    分許，在嘉義市○○路與臺林街交岔路口，某機車騎士騎異
    議人所有之車牌號碼ＱＭ八－九八五號輕型機車，行經該有
    燈光號誌管制之交岔路口闖紅燈，且經警攔檢仍拒停加速逃
    逸，經嘉義市警察局第二分局後湖派出所警員逕行製單舉發
    ，而依道路交通管理處罰條例第五十三條第一項及第六十條
    第一項規定，各裁處異議人罰鍰新臺幣（下同）一千八百元
    、三千元，共計四千八百元，並記違規點數四點。
三、按汽車駕駛人，行經有燈光號誌管制之交岔路口闖紅燈者，
    處一千八百元以上五千四百元以下罰鍰；汽車駕駛人，駕駛
    汽車有違反本條例之行為，經交通勤務警察或依法令執行交
    通稽查任務人員制止時，不聽制止或拒絕停車接受稽查而逃
    逸者，除按各該條規定處罰外，處三千元以上六千元以下罰
    鍰。汽車駕駛人有第六十條第一項、第五十三條之情形者，
    除依原條款處罰鍰外，並予分別記違規點數一點、三點。道
    路交通管理處罰條例第五十三條第一項、第六十條第一項及
    第六十三條第一項第一款、第三款分別定有明文。又汽車駕
    駛人有闖紅燈之情形，當場不能或不宜攔截製單舉發者，得
    逕行舉發；前開逕行舉發，應記明車輛牌照號碼、車型等可
    資辨明之資料，以汽車所有人為被通知人製單舉發，道路交
    通管理處罰條例第七條之二第一項第一款、第四項亦分別規
    定甚明。
四、經查：
（一）異議人固辯稱於九十六年九月二十九日下午六時晚餐後，
      與家人及該部機車均在家並無外出，不知為何遭舉發違規
      云云，然本件業據證人即當時執勤員警甲○○於本院調查
      時結證稱：「那天取締闖紅燈的勤務，有一位女子騎著摩
      托車闖紅燈的行為，那天副所長攔截的時候，她沒有停，
      我在後面，也有攔她，她也沒有停，所以我們兩個人就記
      下車牌，我們兩個人記的車牌號碼也都一樣，之後回去派
      出所查車牌，逕行告發。車子是直行，是從嘉義市○○路
      往民雄的方向，到臺林街口，燈號已經變紅燈三至五秒左
      右，才看到女子騎著摩托車進入路口闖紅燈。我拿回去，
      將記下來的車號、車型、顏色查證比對，比對無誤後，才
      開單告發。」等語綦詳（參見本院卷第十三頁至第十四頁
      ），而證人與異議人素不相識，兩者亦無仇怨，證人自無
      甘冒偽證罪責誣陷異議人之必要。又按交通勤務警察或依
      法令執行交通稽查任務人員，開單舉發違反道路交通管理
      處罰條例所列之違規事實，經公路主管機關或警察機關所
      為之裁決處罰，本質上為行政處分，係公務員基於職務上
      權力，依法就特定之具體事件所為具公法上效果之單方行
      政行為，基於公務員為公法上行為具有公信力之原則，該
      行政行為當可被推定為真正，其據以依法處分之事實認定
      亦為正確無誤。本此公信原則，乃立法者賦予行政機關制
      定違反道路交通管理事件統一裁罰基準及處理細則，使執
      勤警員得當機處分以達其維護交通秩序、安全之行政目的
      。次按執行交通勤務警察依法律規定製單舉發違反道路交
      通管理處罰條例所列之違規事實，並由公路主管機關加以
      處罰，即係行政處分，受處分人不服公路主管機關所為之
      處罰，依道路交通管理處罰條例第八十七條之規定向管轄
      地方法院聲明異議，自屬行政救濟程序，其舉證責任分配
      ，應採民事訴訟上舉證責任分配原則，八十七年十月二十
      八日修正公布之行政訴訟法第一百三十六條同揭此旨，而
      明文規定準用民事訴訟法第二百七十七條舉證責任分配之
      原則。從而，本件既查無任何證據足資證明執勤員警有捏
      造事實違法取締之情事存在，則執勤警員本其維護交通秩
      序、安全職責所為之舉發，自應受到合法、正確之推定。
      參以證人復證稱：該機車駕駛人感覺是百貨公司小姐剛下
      班，穿著類似像公司的制服（參見本院卷第十五頁），而
      經訊之異議人亦坦稱伊係嘉義市○○路上開舉發之違規地
      點附近之耐斯松屋百貨公司專櫃小姐，而當天係上早班，
      下午六點下班（參見本院卷第十五頁至第十六頁），核與
      證人前開所述及本件之違規地點、時間均不謀而合，益證
      證人上開所述並非虛捏，應認屬實。
（二）至舉發單位雖未能提出異議人違規照片或攝影畫面供異議
      人檢視，然當場舉發交通違規並不以攝影或照相存證為其
      要件，亦不以舉發錄影或照片為唯一之證明方法，若舉發
      員警係親眼見聞違規經過，並經以證人之身分具結後為證
      述，此證人證詞仍不失為證明方法之一種。若強求各種交
      通違規行為均需以照片為其裁罰依據，事實上殆不可行，
      蓋諸多違規行為之發生難以預期，違規狀態稍縱即逝，如
      闖紅燈（在未設置闖紅燈自動照相儀器之處所）；未戴安
      全帽之騎士見警攔查，隨即戴上安全帽；未繫安全帶之汽
      車駕駛見警攔查，隨即繫上安全帶等情形，根本無法期待
      此類違規行為均須攝影或照相為證，是本件警員依前揭道
      路交通管理處罰條例第七條之二第一項第一款、第四項規
      定逕行舉發，並無不合。而本件既經證人到庭具結，證述
      其攔停舉發經過，確認上開違規事實，其所為證言並屬可
      信，業如上述，則異議人之違規行為已堪認定，異議人以
      前詞指摘本件舉發不當，尚屬無據。
五、從而，原處分機關依上開道路交通管理處罰條例第五十三條
    第一項、第六十條第一項等規定及違反道路交通管理事件統
    一裁罰基準表，各裁處異議人罰鍰一千八百元、三千元，共
    計四千八百元，並記違規點數四點，尚無違誤。異議人猶執
    前詞指摘原處分不當，為無理由，自應將其異議駁回。
據上論斷，應依道路交通案件處理辦法第十九條，裁定如主文。
中　　華　　民　　國　九十六　年　 十二 　月　二十一　日
　　　　　　　　　交通法庭法　官　吳　育　霖
上列正本證明與原本無異。
如不服本裁定，應於裁定送達後5日內向本院提出抗告狀（應附
繕本）。
中　　華　　民　　國　九十六　年　 十二 　月　二十一　日
                          書記官  林  美  芳
